臺灣板橋地方法院刑事判決　　　　　　　94年度易緝字第42號
公　訴　人　臺灣板橋地方法院檢察署檢察官
被　　　告　丁○○
上列被告因詐欺等案件，經檢察官提起公訴（89年度偵字第1302
7 號），本院判決如下：
    主  文
丁○○意圖為第三人不法之所有，以詐術使人將本人之物交付者
，處罰金玖仟元，如易服勞役，以佰元折算壹日。
    事  實
一、丁○○於民國八十八年十一月九日二十二時許，在臺北縣三
    重市○○路中山公園附近拾獲丙○○所遺失如附表所示之支
    票一紙，竟意圖為自己不法之所有，將之侵占入己（所犯侵
    占遺失物罪部分，已追訴權時效消滅，詳如後述）。嗣因其
    女友戊○○急需用錢向其調現，惟其因無現款，竟意圖為第
    三人不法之所有，明知該支票係他人遺失之物，票據權利人
    將申報掛失止付而無法兌領，於八十八年十二月三日將該支
    票交予其不知情之戊○○，並駕車搭載戊○○至桃園縣平鎮
    市龍岡圓環附近，由戊○○持上開支票出面向甲○○詐調現
    金，致使甲○○陷於錯誤而交付新台幣（下同）一萬元（起
    訴書誤載為一萬五千元）予戊○○，嗣甲○○再轉交該紙支
    票予陳科汕提示後始循線查獲。
二、案經桃園縣警察局平鎮分局報請臺灣桃園地方法院檢察署呈
    請臺灣高等法院檢察署核令移轉臺灣板橋地方法院檢察署檢
    察官偵查起訴。
    理  由
一、訊據被告丁○○對於上開時、地侵占如附表所示之支票及因
    女友戊○○向其調現，惟因無現款，而將該支票交予戊○○
    ，並駕車載戊○○去找甲○○調現之事實供認不諱，惟否認
    有何詐欺犯行，辯稱伊沒有向甲○○借錢云云。經查：如附
    表所示之支票，係丙○○所持有，於八十八年十一月九日二
    十二時許，在臺北縣三重市○○路中山公園附近遺失，為恐
    遭人冒領，通知乙○○向中國農民銀行大里分行申請掛失止
    付之事實，業據丙○○、乙○○於警詢中指述綦詳，並有掛
    失止付票據人提示人資料查報表、如附表所示之支票、退票
    理由單、遺失票據申報書等件影本附卷可稽，足認被告所侵
    占之物確屬遺失物無訛。又被告因其女友戊○○急需用錢向
    其調現，惟其因無現款，而將上開支票交予戊○○，並駕車
    搭載戊○○至桃園縣平鎮市龍岡圓環附近，由戊○○持上開
    支票出面向不知情之甲○○調現一萬元之事實，業據證人戊○○及甲○○於本院審理時結證屬實，戊○○證稱「（問：
    八十八年十二月三日你是否有坐被告的車子去桃園縣平鎮市
    龍岡附近？）有的，還沒有上車之前，我在電話中跟被告要
    錢，被告開車到龍潭我家裡載我，被告說他沒有現金，被告
    就拿支票給我」、「電話中被告答應給我錢，我上被告的車
    之後，我跟被告要，被告載我去繞，在龍岡那裡被告說他沒
    有錢，被告拿支票給我」、「（問：被告拿票給你的時候，
    有無說什麼？）被告跟我說支票寫三萬元，看我有無認識的
    朋友，可以週轉現金給我，我拿票之後，之後我主動打電話
    給甲○○」、「（問：你怎麼跟甲○○說？）我跟甲○○說
    我有急用，我說我這邊有支票」、「（問：你拿到多少錢？
    ）一萬元」、「（問：怎麼跟甲○○講？）我說被告跟我說
    時間到了，提示就可以領到錢」、「（問：被告交這張票給
    你時，有沒有說票的來源？）被告說那是他最好的朋友」等
    語；證人甲○○證述「（問：八十八年十二月三日你是否有
    收到支票？《提示支票影本告以要旨》）有的」、「（問：
    如何收到這張票？）戊○○打電話給我，說他急需用錢，問
    我有沒有錢，他說他有張票，要我拿現金給他，我問他支票
    是誰的，他說是他朋友給他的」、「（問：電話中有無答應
    週轉現金給？）有的，我說好，我看支票是否是真的，我看
    到票之後才同意借一萬元」、「（問：你認為這張票是可以
    兌現的，才同意週轉一萬元？）是的」等語（以上參見本院
    九十四年五月十七日審判筆錄），且被告既自承拾獲該紙支
    票後將之侵占入己，當知該紙支票之權利人為免遭人冒領，
    勢必將申請掛失止付而無法兌領，竟因女友戊○○向其調現
    ，其無現款，而將該支票交予戊○○向他人調現，顯見其有
    意圖為第三人即戊○○不法之所有，以該無法兌領之支票，
    由不知情之戊○○持以向不知情之甲○○調現，以此詐術致
    使甲○○陷於錯誤交付現款一萬元，被告雖辯以伊沒有向甲○○借錢，然無礙其詐欺犯行之成立。本件事證明確，被告
    犯行堪以認定。
二、核被告所為，係犯刑法第三百三十九條第一項詐欺罪。其利
    用不知情之戊○○向甲○○施以詐術，詐得現款，為間接正
    犯。爰審酌被告之素行、犯罪之動機、目的、手段、所生危
    害及犯罪後態度等一切情狀，處如主文所示之刑，並諭知易
    服勞役之折算標準。
三、公訴意旨另以：被告於八十八年十一月九日二十二時許，在
    臺北縣三重市○○路中山公園附近，拾獲丙○○所遺失如附
    表所示之支票，即意圖為自己不法之所有，據為己有，因認
    被告涉犯刑法第三百三十七條侵占遺失罪等語。按案件時效
    已完成者，應諭知免訴之判決，刑事訴訟法第三百零二條第
    二款定有明文。查本件被告於八十八年十一月九日涉犯此部
    分之侵占遺失罪（其法定刑為單科罰金，其追訴權時效為一
    年），因逃匿經本院通緝，致審判之程序不能開始，依刑法
    第八十條、第八十三條之規定，其追訴權之時效業於九十年
    十一月二十一日已完成。依照首開說明，原應諭知免訴之判
    決，惟因公訴人認此部分犯行與上開論罪科刑部分有牽連犯
    之裁判上一罪關係，爰不另為免訴判決之諭知，併此敘明。
據上論斷，應依刑事訴訟法第二百九十九條第一項前段，刑法第
三百三十九條第一項、第四十二條第二項前段，罰金罰鍰提高標
準條例第一條前段、第二條，判決如主文。
本案經檢察官郭學廉到庭執行職務。
中　　華　　民　　國　　94　　年　　6 　　月　　28　　日
                  刑事第一庭  審判長法　官  陳財旺
                                    法  官  張紹省
                                    法  官  李幼妃
以上正本證明與原本無異
如不服本判決應於送達後10日內向本院提出上訴狀
                                    書記官　強梅芳
中　　華　　民　　國　　94　　年　　6 　　月　　29　　日
附表：
┌────┬─────────┬───┬──────┬───────┐
│支票號碼│票面金額（新台幣）│發票人│發票日      │付款行        │
├────┼─────────┼───┼──────┼───────┤
│0000000 │三萬元            │李鳳真│88年12月22日│中國農民銀行大│
│        │                  │（起訴│            │里分行        │
│        │                  │書誤載│            │              │
│        │                  │為黃上│            │              │
│        │                  │坪）  │            │              │
└────┴─────────┴───┴──────┴───────┘
附錄本案論罪科刑法條全文：
中華民國刑法第三百三十九條
(普通詐欺罪)
意圖為自己或第三人不法之所有，以詐術使人將本人或第三人之物交付者
，處五年以下有期徒刑、拘役或科或併科一千元以下罰金。
以前項方法得財產上不法之利益或使第三人得之者，亦同。
前二項之未遂犯罰之。
